【裁判字號】    88,訴,1687
【裁判日期】    890411
【裁判案由】    偽造文書等
【裁判全文】
臺灣臺北地方法院刑事判決                        八十八年度訴字第一六八七號
    公  訴  人  臺灣臺北地方法院檢察署檢察官
    被      告  甲○○  女  三.
                        住臺北.
                        身分證.
右列被告因偽造文書等案件，經檢察官提起公訴（八十八年度偵字第一八四六七號）
，及送併案審理（八十八年度偵字第二一四一０號），本院判決如左：
    主  文
甲○○連續行使偽造私文書，足以生損害於他人，處有期徒刑陸月，緩刑年。如附
件所示簽帳單上偽造之「丙○○」署押貳枚均沒收。
    事  實
一、甲○○意圖為自己不法之所有，基於行使偽造私文書及詐欺取財之概括犯意，持
    其胞弟王佳弘所交付之丙○○太平洋ＳＯＧＯ記帳卡，先於八十八年八月四日下
    午三時三十六分許，前往臺北市○○○路太平洋ＳＯＧＯ百貨公司新館，刷卡購
    買價值新臺幣（下同）七千五百八十二元之牛仔外衣一件，再於同日下午四時十
    五分許，至臺北市市○○○路太平洋ＳＯＧＯ百貨公司本館，刷卡購買價值二萬
    零六百零六元之金飾手鍊一條，連續詐使各該特約商店誤以為甲○○即為丙○○
    本人，而允其刷卡結帳，甲○○並於簽帳單上偽造「丙○○」之署押，做成不實
    簽帳單之私文書，持交各該特約商店店員而行使之，使之均陷於錯誤而交付牛仔
    外衣及金飾手鍊之財物，均足以生損害於丙○○及各該特約商店。嗣同月七日下
    午五時許，甲○○持王佳弘以竊得之記帳卡刷卡購買之手錶，前往太平洋ＳＯＧ
    Ｏ百貨公司本館換貨時，為警當場查獲。
二、案經臺北市政府警察局大安分局報請臺灣臺北地方法院檢察署檢察官偵查起訴。
    理  由
一、訊據被告甲○○對於在右揭時地持被害人丙○○之太平洋ＳＯＧＯ記帳卡刷卡消
    費，於簽帳單上偽造「丙○○」署押，持交各該特約商店店員而詐取財物等事實
    均坦承不諱；核與被害人丙○○於本院調查時到庭指述之被害情節相符；復有太
    平洋崇光百貨股份有限公司於八十八年十二月二日陳報之簽帳單二紙、崇光興業
    記帳卡消費資料查詢單一紙附卷暨牛仔外衣一件、金飾手鍊一條扣案可資佐證。
    雖被告辯稱：伊胞弟王佳弘稱丙○○是其女朋友，並交付丙○○之太平洋ＳＯＧ
    Ｏ記帳卡予伊使用，伊以為丙○○同意云云。惟查，記帳卡上簽名係供特約商店
    於持卡人簽帳消費時核對筆跡以確認身分之用，而記帳卡為現代生活之重要消費
    工具，具有限本人使用之特性，為眾所週知之生活經驗，被告於偵查中亦供稱其
    職業係在百貨公司幫忙代班等語（見八十八年八月八日偵訊筆錄），其對於前開
    重要職業準則及生活經驗，自不得諉為不知；況被告於本院自承不認識其胞弟王
    佳弘之女友，於警訊中更供承：我約十四時抵達ＳＯＧＯ敦南店，因為不是我的
    卡所以不太敢刷，我只知道我逛了很久才刷第一件物品等語明確（見八十八年八
    月七日警訊筆錄），是被告對於在簽帳單上偽造「丙○○」之署押，並向太平洋
    ＳＯＧＯ百貨公司詐取財物之犯罪事實，顯有未必故意之主觀犯意，上開所辯無
    足採信。本案事證明確，被告犯行堪以認定，應依法論科。
二、被告持丙○○之太平洋ＳＯＧＯ記帳卡簽帳消費，並偽造「丙○○」之署押，做
    成不實簽帳單之私文書，持交各該特約商店店員，使之均陷於錯誤，誤以該記帳
    卡之持卡人即為丙○○本人，允其刷卡結帳，詐得價值二萬八千一百八十八元之
    財物，均足生損害於丙○○及各該特約商店。核其所為係犯刑法第二百十六條、
    第二百十條之行使偽造私文書罪、第三百三十九條第一項之詐欺取財罪。被告偽
    造署押後，用以偽造私文書持以行使，其偽造署押行為係偽造私文書之部分行為
    ，偽造私文書之低度行為，復為行使偽造私文書之高度行為所吸收，均不另論罪
    。其於事實欄所述時間、地點二次行使偽造私文書及詐欺取財犯行，時間緊接，
    方法相同，均各觸犯構成要件相同之罪名，顯皆係基於概括犯意反覆為之，均為
    連續犯，依刑法第五十六條之規定，以一罪論，並加重其刑。其所犯上開二罪之
    間，有方法結果之牽連關係，依刑法第五十五條之規定，應從較重之行使偽造私
    文書處斷。被告係於八十八年八月四日下午三時三十六分許詐購價值七千五百八
    十二元之牛仔外衣，再於同日下午四時十五分許詐購價值二萬零六百零六元之金
    飾手鍊，且被告詐購上開財物之特約商店店員並非鄭文玲；公訴意旨認為被告於
    同日下午一時許詐購六千元之牛仔外衣，及於同日下午三時許詐購二萬元之鍊子
    ，暨使特約商店店員鄭文玲陷於錯誤等部分，均有未合，併此敘明。爰審酌被告
    犯罪後坦承犯行，態度良好，因一時貪欲致罹刑章，所得財物已返還太平洋崇光
    百貨股份有限公司，業據被害人丙○○於本院調查時到庭陳明在卷，暨被告犯罪
    之動機、目的、手段、生活狀況、智識程度、犯罪所生之損害等一切情狀，量處
    如主文所示之刑。末查被告未曾受有期徒刑以上刑之宣告，有臺灣高等法院檢察
    署刑案紀錄簡覆表附卷可稽，因一時失慮，致觸犯本案犯行，經此次起訴審判之
    教訓，當能知所警惕，而無再犯之虞，本院認為前開宣告之刑，以暫不執行為適
    當，爰併予宣告緩刑三年，希勵自新。被告於簽帳單上偽造之「丙○○」署押二
    枚，應依刑法第二百十九條之規定併予宣告沒收。
三、公訴意旨另以：被告明知其胞弟王佳弘交付之丙○○太平洋ＳＯＧＯ記帳卡係屬
    贓物，非其所有無權簽帳消費，竟仍予以收受，所為另涉犯刑法第三百四十九條
    第一項收受贓物罪嫌。按犯罪事實應依證據認定之，無證據不得推定其犯罪事實
    ；又不能證明被告犯罪者，應諭知無罪之判決，刑事訴訟法第一百五十四條、第
    三百零一條第一項分別定有明文；又刑法上之收受贓物罪，必須行為人在收受之
    初，即認識其為贓物始克相當，否則因缺乏犯罪之故意，自無由成立該罪。訊據
    被告堅詞否認有收受贓物犯行，辯稱：伊胞弟王佳弘稱丙○○是其女朋友，並交
    付丙○○之太平洋ＳＯＧＯ記帳卡予伊使用等語。經查：證人王佳弘於警訊時供
    稱：我約於八十八年八月四日下午一時左右，以加力剪、螺絲刀為工具，破壞門
    鎖進入臺北市○○路○段八三巷十號五樓行竊，竊得ＳＯＧＯ卡等物品：：，我
    便先以電話聯絡我姐姐甲○○騙他我女朋友的ＳＯＧＯ卡可以讓他消費：：，不
    到下午二時許，將ＳＯＧＯ卡交給我姊姊：：，她真的不知情，ＳＯＧＯ卡是我
    騙她任何人都可使用，並不是幫他推卸刑責等語（見八十八年八月八日偵訊筆錄
    ），並於本院調查時證稱：八十八年八月四日下午我騙被告說丙○○之信用卡是
    我女朋友的，我請被告去刷卡，被告不知ＳＯＧＯ卡是贓物，他如知道事後就不
    會去換手錶等語（見本院八十八年十二月二十四日訊問筆錄），而證人乙○○即
    臺北市政府警察局大安分局偵查員亦結證稱：八十八年八月七日晚上十一時四十
    分許敦南派出所送被告到大安分局三組來訊問，到了翌日早上七時三十分許再次
    製作被告筆錄，此段期間被告都在大安分局未回家，找到被告弟弟王佳弘時有隔
    離訊問等語明確（見本院八十八年十二月九日筆錄），被告及證人王佳弘於警訊
    時既曾隔離訊問，所供陳冒用丙○○太平洋ＳＯＧＯ記帳卡之情節又相一致，其
    等所言可信度甚高；再參以被告遭查獲之過程，係收受丙○○之太平洋ＳＯＧＯ
    記帳卡刷卡消費後三日，再持王佳弘以竊得之記帳卡刷卡購買之手錶，前往太平
    洋ＳＯＧＯ百貨公司本館換貨，而為店員報警查獲，苟被告知悉丙○○之太平洋
    ＳＯＧＯ記帳卡係贓物，當無再回該百貨公司使自己遭警逮捕之理，被告辯稱不
    知丙○○之太平洋ＳＯＧＯ記帳卡係贓物乙節，應堪採信，此外，並查無其他積
    極證據足資證明被告收受丙○○之太平洋ＳＯＧＯ記帳卡時明知係屬贓物，揆諸
    前開說明，原應為無罪之諭知，惟公訴人認為此部分事實與前開論罪科刑部分有
    牽連犯之裁判上一罪關係，爰不另為無罪之諭知。
據上論斷，應依刑事訴訟法第二百九十九條第一項前段，刑法第五十六條、第二百十
六條、第二百十條、第三百三十九條第一項、第五十五條、第七十四條第一款、第二
百十九條，罰金罰鍰提高標準條例第一條前段，判決如主文。
本案經檢察官董怡臻到庭執行職務。
中      華      民      國    八十九    年      四      月    十一      日
                                    臺灣臺北地方法院刑事第四庭
                                        法  官  吳靜怡
右正本證明與原本無異。
如不服本判決，應於判決送達後十日內，向本院提出上訴狀。
                                        書記官  李春松
中      華      民      國    八十九    年      四      月    十七      日


司法院資訊處製作；財團法人民間司法改革基金會備份。
